【裁判字號】    99,台抗,232
【裁判日期】    990325
【裁判案由】    土地所有權移轉登記
【裁判全文】
最高法院民事裁定              九十九年度台抗字第二三二號
抗  告  人  甲○○
上列抗告人因與乙○等間請求土地所有權移轉登記事件，對於中
華民國九十八年九月七日台灣高等法院台中分院裁定（九十八年
度再字第一八號），提起抗告，本院裁定如下：
    主  文
原裁定關於駁回抗告人對原法院九十六年度再字第二五號裁定依
民事訴訟法第四百九十六條第一項第一款再審之聲請，及該訴訟
費用部分廢棄。
其餘抗告駁回。
抗告訴訟費用，關於駁回抗告部分，由抗告人負擔。
    理  由
本件原法院以：按再審之訴應於三十日之不變期間內提起，前項
期間自判決確定時起算，但再審之理由知悉在後者，自知悉時起
算，民事訴訟法第五百條第一項及第二項定有明文。是提起再審
之訴之原告，如主張其再審理由知悉在後者，應就所主張之事實
負舉證之責任，徵以同法第五百零一條第一項第四款之規定尤無
疑義。而聲請再審，依民事訴訟法第五百零七條準用同法第五百
條第一項及第二項之規定，亦應自裁定確定時起三十日之不變期
間內為之。查本件抗告人與相對人乙○等間請求土地所有權移轉
登記事件，該院九十四年度上字第二九號確定判決及裁定（含台
灣南投地方法院九十三年度訴字第二九六號）業於民國九十四年
三月十日送達抗告人，有送達證書附卷可稽，自送達之翌日起算
，扣除在途期間，早已屆滿，抗告人乃遲至九十八年七月三日，
始提起本件再審之訴及再審之聲請，有其再審書狀上之日期戳可
按，顯已逾三十日之不變期間。另抗告人所辯，亦不足舉證證明
其知悉再審原因在後之情形，則依上說明，其再審之訴及聲請再
審，自非合法。至抗告人就該院九十五年度再字第二八、三七號
、九十六年度再字第一五、二五號（以民事訴訟法第四百九十六
條第一項第一款、第九款為再審之事由）、最高法院九十六年度
台抗字第六二四號、九十七年度台抗字第五○六、五○七號（以
民事訴訟法第四百九十六條第一項第九款為再審之事由）等確定
裁定，聲請再審，亦顯逾三十日之不變期間，此亦經調閱上開卷
宗，核閱無誤，揆諸前開說明，其聲請再審，自不合法。次按聲
請再審，應依民事訴訟法第五百零七條準用第五百零一條第一項
第四款規定表明再審理由，此為必須具備之程式。又所謂表明再
審理由，必須指明確定裁判有如何合於法定再審事由之具體情事
，始為相當；倘僅泛言有何條款之再審事由，而無具體情事者，
尚難謂已合法表明再審理由。如未表明再審理由，法院無庸命其
補正。查本件抗告人僅泛稱該院九十七年度再字第二○號確定裁
定，有民事訴訟法第四百九十六條第一項第一、九款「適用法規
顯有錯誤者」、「為判決基礎之證物係偽造或變造者」等再審事
由。及最高法院九十八年度台抗字第四四二號確定裁定，有民事
訴訟法第四百九十六條第一項第九款「為判決基礎之證物係偽造
或變造者」等再審事由，聲請再審云云，然核其聲請狀內表明之
再審理由，無非說明其對於前訴訟程序確定裁判不服之理由，但
對於該確定裁定究有如何合於民事訴訟法第四百九十六條第一項
第一、九款規定之具體情事，則未據敘明，依上說明，其聲請再
審，自非合法云云，原法院因而駁回抗告人再審之訴及再審之聲
請。
（一）關於廢棄部分（即關於駁回抗告人對原法院九十六年度再
字第二五號裁定依民事訴訟法第四百九十六條第一項第一款再審
之聲請部分）：對於審級不同之法院就同一事件所為之裁定，聲
請再審者，專屬上級法院合併管轄，民事訴訟法第五百零七條準
用第四百九十九條第二項前段，定有明文。本件抗告人就原法院
九十六年度再字第二五號裁定及本院九十七年度台抗字第五○六
號裁定，依民事訴訟法第四百九十六條第一項第一款再審之聲請
部分，係屬對於審級不同之法院就同一事件所為之裁定，聲請再
審，依前說明，應專屬本院管轄。原法院就此未為明查，即以逾
期為由，駁回抗告人對原法院九十六年度再字第二五號裁定依民
事訴訟法第四百九十六條第一項第一款再審之聲請部分，於法自
有未洽。抗告論旨，指摘原裁定關此部分不當，求予廢棄，非無
理由，自應由本院將該部分廢棄（該部分併入抗告人對本院九十
七年度台抗字第五○六號裁定聲請再審部分處理）。
（二）關於其餘部分：原法院駁回抗告人再審之聲請，於法核無
不合。抗告論旨，指摘原裁定不當，求予廢棄，非有理由。
據上論結，本件抗告一部為有理由、一部為無理由。依民事訴訟
法第四百九十二條、第四百九十五條之一第一項、第四百四十九
條第一項、第九十五條、第七十八條，裁定如主文。
中    華    民    國  九十九  年    三    月  二十五  日
                      最高法院民事第四庭
                          審判長法官  劉  延  村
                                法官  許  澍  林
                                法官  黃  秀  得
                                法官  許  正  順
                                法官  魏  大  喨
本件正本證明與原本無異
                                      書  記  官
中    華    民    國  九十九  年    四    月    六    日
                                                      Ｑ

司法院資訊處製作；財團法人民間司法改革基金會備份。
